【裁判字號】    99,交聲,2732
【裁判日期】    991019
【裁判案由】    交管條例聲異
【裁判全文】
臺灣板橋地方法院交通法庭裁定        99年度交聲字第2732號
原處分機關  交通部公路總局臺北區監理所板橋監理站
異  議  人  甲○○
上列異議人因不服原處分機關於民國99年8 月23日所為板監裁字
第裁41-C00000000號違反道路交通管理事件裁決書所為處分，經
聲明異議，本院裁定如下：
    主  文
異議駁回。
    理  由
一、本件聲明異議意旨詳如附件聲明異議狀所載。
二、按汽車駕駛人，行經有燈光號誌管制之交岔路口闖紅燈者，
    處新臺幣一千八百元以上五千四百元以下罰鍰，並記違規點
    數三點，道路交通管理處罰條例第53條第1 項、第63條第1
    項第3 款定有明文。
三、經查：本件異議人甲○○於民國（下同）99年7 月5 日19時
    15分許，騎用車號WKQ-577 號輕機車，行經臺北縣板橋市○
    ○路與莊敬路口，違規闖越雙十路口之紅燈號誌左轉莊敬路
    乙情，業據原處分機關於移送書中指述綦詳，核與臺北縣政
    府警察局海山分局99年8 月16日北縣警海交裁字第09900323
    59號函所述異議人上開違規之情節相符，復有「舉發違反道
    路交通管理事件通知單」在卷可稽，足堪認定。雖異議人辯
    稱在雙十路為綠燈時已停車準備待轉，只因機車待轉區面積
    狹小及違規停車導致無法進入待轉區，並無意闖紅燈云云，
    然證人即負責舉發之臺北縣政府警察局海山分局江翠派出所
    員警乙○○到庭具結證稱：「（當時你看到違規的經過為何
    ？）我當時停在莊敬路上超商門口，距離雙十莊敬路口約5
    公尺，當時我停在那裡看到莊敬路口號誌巳經變成綠燈7 、
    8 秒之後，我原本要攔雙十路上直行闖紅燈的車輛，但是在
    該路口看到異議人由雙十路紅燈左轉莊敬路，我當時是騎在
    機車上，我就追著異議人請他停車，請異議人出示證件予以
    舉發。」、「（在上開路口莊敬路轉為綠燈之前，是否雙十
    路要左轉莊敬路的機車巳經停滿莊敬路上的停等區？）沒有
    。」、「（你還記得當時停等區有幾輛機車？）大概3 、4
    台左右。」、「（那個停等區最多可以停幾輛機車待轉？）
    至少可以停10部以上。」、「（你剛才說看到莊敬路上轉綠
    燈號誌後，約7 、8 秒才看到異議人由雙十路直行左轉莊敬
    路行駛過來是否確定？）確定。」等語（見本院99年10月8
    日訊問筆錄第2 至3 頁），並提出現場圖1 紙及現場照片2
    張為證。按交通警員製單舉發違反道路交通管理處罰條例所
    列之違規行為，係公務員基於職務上權力，依法就特定之具
    體事件所為具公法上效果之單方行政行為，基於公務員為公
    法上行為具有公信力之原則，該行政處分當可被推定為真正
    ，本此公信原則，立法者乃賦予行政機關制定違反道路交通
    事件統一裁罰標準及處理細則，使執勤警員得當機處分以達
    其維護交通秩序、安全之行政目的，且當時警員係當場目擊
    異議人上開違規全部經過，並立即攔停異議人舉發之，則揆
    諸上開經過情節以觀，舉發警員應無誤判或錯認之虞。又本
    件舉發員警與異議人並不相識，亦無宿怨嫌隙，衡情證人應
    無甘冒偽證罪刑責風險而設詞構陷異議人之理，其對當日所
    見違規情形於具結後堅證如上，足認其確係依自己親自見聞
    所得而為上開供述，且依其所述目睹與攔查過程之客觀狀況
    ，亦應無誤看燈號或車輛之可能。此外復查無其他任何事證
    可認證人上開證述有何瑕疵或與事理相違而可認與事實不符
    之處，本院依直接審理所得心證，認證人依自己親自見聞所
    為之上開證述應與事實相符，是本件異議人既未能提出其他
    任何關於舉發不實之事證，復查無任何證據足資證明執勤員
    警有何捏造事實違法取締之不法情事，證人即員警乙○○本
    於維護交通秩序、安全職責所為之舉發，自應受到合法、正
    確之認定，是異議人上開所辯無非事後卸責之辭，自不足採
    ，本件異議人違規事實，事證明確，堪以認定。又查交通標
    誌、標線、號誌之指示、警告、標制等設置，具有公示、公
    信之效果，異議人為合法領有駕駛執照之人，其駕駛自應隨
    時注意各路段所設置之標誌、標線及號誌並應遵行之，異議
    人雖認系爭路口待轉區設置面積狹小云云，然道路標線、標
    誌係行政機關通盤考量該道路交通情形而設計，於行政機關
    未依法變更前，異議人當不可依憑其主觀認知而恣意違反，
    否則無從建立道路上所劃設標誌、標線之公信力，交通安全
    之秩序亦將無從建立，其他用路人之生命、財產安全，將失
    去保障，是異議人上開所辯，亦無從採信，併此敘明。綜上
    所述，本件原處分機關以異議人上開違規行為明確，依道路
    交通管理處罰條例第53條第1 項、第63條第1 項第3 款之規
    定，裁處異議人新台幣1800元之罰鍰，並記違規點數3 點，
    揆諸上述，自應無任何違法或不當之處。茲本件異議人不服
    原處分機關所為上開裁決書之處分，聲明異議，而空言指摘
    云云，揆諸上述，為無理由，應予駁回。
據上論斷，應依道路交通案件處理辦法第19條，裁定如主文。
中    華    民    國    99    年    10     月    19   日
                    交通法庭  法  官  林 晏 鵬
上列正本證明與原本無異。
如不服本裁定，應於裁定送達後五日內敘明抗告理由，向本院提
出抗告狀。
                              書記官  陳 映 孜
中    華    民    國    99    年    10    月    21    日

司法院資訊處製作；財團法人民間司法改革基金會備份。
